【裁判字號】    94,訴,2163
【裁判日期】    950720
【裁判案由】    強盜等
【裁判全文】
臺灣桃園地方法院刑事判決              94年度訴字第2163號
公  訴  人  臺灣桃園地方法院檢察署檢察官
被      告  丙○○
選任辯護人  金  鑫律師
被      告  戊○○
                    （另案於台灣新竹監獄執行中）
指定辯護人  本院公設辯護人丁○○
上列被告因強盜等案件，經檢察官提起公訴（94年度偵字第759
、4518號），本院判決如下：
    主  文
丙○○共同意圖為自己不法之所有，結夥三人以上攜帶兇器，以
強暴脅迫致使不能抗拒，而取他人之物，累犯，處有期徒刑柒年
陸月。
戊○○共同意圖為自己不法之所有，結夥三人以上攜帶兇器，以
強暴脅迫致使不能抗拒，而取他人之物，處有期徒刑柒年肆月。
又結夥三人以上竊盜，處有期徒刑陸月。應執行有期徒刑柒年捌
月。
    事  實
一、丙○○前於民國83年間因違反山坡地保育條例案件，經臺灣
    板橋地方法院判處有期徒刑8 月，緩刑4 年確定。又於84年
    間因妨害自由等案件，經臺灣高法院判處有期徒刑1 年確定
    ，前開緩刑亦因假釋期間更犯罪而經撤銷，嗣2 罪經定應執
    行有期徒刑1 年7 月確定，於91年3 月11日縮刑假釋期滿執
    行完畢。
二、丙○○（綽號瘋來）與戊○○（綽號阿勇）為朋友關係。93
    年12月15日凌晨，丙○○與姓名年籍不詳之3 名友人（均為
    已成年之男子）前往戊○○住處，閒談間經戊○○告知洪明
    進辱戊○○女友之事，而丙○○本即不滿洪明進之行徑，
    在場之3 名男子亦同表不滿，5 人即共同謀議由戊○○佯向
    洪明進購買毒品誘騙其外出後加以修理（洪明進所涉毒品危
    害防制條例罪嫌部分，由檢察官另行偵辦中），謀議既定，
    戊○○旋於當日凌晨2 時許，以門號0000000000號行動電話
    撥打洪明進與其同居女友甲○○共同使用之門號0000000000
    號行動電話予洪明進，適為洪明進之友人乙○○代為接聽，
    因電話中已顯示來電者係「阿勇」戊○○（乙○○亦認識戊○○），乙○○遂問戊○○找洪明進何事，戊○○表示要找
    洪明進買毒品，惟因洪明進不想理會，乙○○遂掛斷電話。
    隔半小時後，戊○○再以上開相同門號撥打電話予洪明進，
    仍由乙○○代為接聽，戊○○轉而表示要還洪明進錢，洪明
    進應允後，即要乙○○代其至桃園縣龜山鄉○○○路、萬壽
    路口「麥當勞」前與戊○○會面。丙○○、戊○○與該3 名
    姓名年籍不詳之男子，即結夥3 人以上，並由丙○○及其中
    1 名男子各攜帶渠等所有鐵製外觀疑似槍枝之客觀上足對人
    之生命、身體、安全均構成威脅，而具危險性足以為兇器之
    不明器具各1 支（長度約20餘公分，均未扣案，並無證據證
    明係屬槍砲彈藥刀械管制條例所列管之槍枝），共乘1 部車
    號不詳之自小客車前往該地點，而乙○○亦駕駛洪明進與甲○○平日使用之車號GL-9899 號自小客車前往，雙方均於當
    日凌晨約3 時許抵達，抵達後戊○○先下車走向乙○○所停
    放自小客車前，見前來之人係乙○○，仍逕自開門坐入乙○○所駕車輛後座，丙○○亦隨後坐入乙○○所駕車輛之副駕
    駛座，見前來赴約者係乙○○，乃辱乙○○「垃圾」，仍
    共同基於犯意聯絡，由丙○○出手毆打乙○○頭部（傷害部
    分未據告訴），並持其所攜帶外觀疑以槍枝之不明器具抵住
    坐在駕駛座之乙○○腰際，另3 名男子則分別站立在乙○○
    所駕車輛駕駛座車門旁，其中1 名男子持手銬（未扣案）將
    乙○○右手銬於排擋桿上，命乙○○帶渠等去找洪明進，乙○○答稱「洪明進不在」，其中1 名男子復持其攜帶之外觀
    疑似槍枝之不明器具，伸入車內敲擊乙○○頭部致紅腫（傷
    害部分未據告訴），並恐嚇稱：「不老實說，就要把你殺掉
    」等語，而以上開強暴、脅迫之方式，剝奪乙○○之行動自
    由，並致乙○○不能抗拒後，復動手強取乙○○所有置於上
    衣口袋內之現金新台幣（下同）9,300 元、行動電話2 具、
    鑰匙及置於車內之內有委託書7 份、支票10餘張、本票7 張
    等財物之皮包，並在得知所強得之鑰匙其中有甲○○住處鑰
    匙時，乃商議改至甲○○住處找尋洪明進，遂強令乙○○依
    渠等指示先將車開往臺北縣新莊市與桃園縣龜山鄉交界之龜
    山鄉某山區，另3 名男子則搭乘渠等原駕駛之車輛跟隨在後
    ，迨抵達山區後，戊○○與其中1 名男子又以不透明膠帶（
    未扣案）矇住乙○○雙眼、以手銬反銬乙○○雙手並再上腳
    繚後，將其換坐在後座，其中1 名男子再持前開疑似槍枝之
    不明器具敲打乙○○頭部數下致紅腫（傷害部分未據告訴）
    ，並由戊○○、丙○○分坐後座乙○○兩旁控制乙○○行動
    ，以此方式迫使乙○○配合帶渠等去甲○○住處找洪明進，
    乙○○始不得不帶領丙○○等人至甲○○住處，而由其中1
    名男子負責駕駛乙○○之車輛，另2 名男子則駕駛另部自小
    客車前往，共同強押乙○○至甲○○與洪明進同居位於桃園
    縣龜山鄉○○○路287 巷46號住處，而以上開強暴、脅迫方
    式，迫使乙○○行無義務之事。迨抵達甲○○上開住處後，
    戊○○與前開3 名男子即依丙○○指示持鑰匙至甲○○住處
    查看洪明進行，丙○○則在車內繼續控制乙○○行動自由
    。而戊○○與該3 名男子進入甲○○住處後（侵入住居部分
    未據告訴、起訴），因見洪明進及甲○○不在屋內，認有機
    可乘，4 人竟另行起意竊盜而基於犯意聯絡，將甲○○所有
    置於屋內之現金3萬元、金手鍊、金戒指、水晶、金錶、K金
    項鍊、墜子、玉手鐲等首飾各裝入1只背包及手提包內，另1
    台液晶電腦螢幕則由戊○○以手直接抱下樓之方式共同竊取
    之，下樓後一行人再分別駕駛前揭2 部車將乙○○強押回到
    前揭山區。抵達山區後，乙○○向丙○○央求將其釋放，經
    丙○○與戊○○等人商量後始將乙○○矇住之雙眼解開，乙○○睜開雙眼後見車內置有甲○○住處之財物，因恐無法向
    甲○○交待遂要求丙○○等人歸還，丙○○表示伊也是出來
    混的，知道如何處理，即指示同行之男子將乙○○之手銬、
    腳繚解開，並將財物歸還，戊○○與該3 名男子始將前開竊
    得之背包、手提包、液晶電腦螢幕（惟仍有現金3 萬元及些
    許金飾未歸還）及乙○○先前遭強取之手機1 支交還予乙○○（另手機1支、現金9,300元及其置於車內之皮包則未歸還
    ），一行人即駕駛原車離去。乙○○稍後於當日凌晨5 時許
    亦駕駛上開洪明進之車輛離開該山區，前後遭丙○○等人剝
    奪行動自由約2 小時之久。返回途中乙○○即撥打電話予洪
    明進告知上情，並依洪明進指示回到洪明進住處，將背包及
    手提包交予在場之甲○○，甲○○隨即攜帶該背包及手提包
    回到其上開住處清點財物，約1 個半小時後，甲○○撥打電
    話予洪明進表示尚有現金3 萬元及一些金飾未取回，洪明進
    聞言即要尚留在洪明進住處之乙○○報警處理。嗣乙○○至
    臺北市政府警察局萬華分局報案經，始經警循線於93年12月
    17 日凌晨2時30分許，在台北縣樹林市鎮○路3之3號印象賓
    館606號房查獲戊○○。再於94年3月4 日，在桃園縣龜山鄉
    ○○路○段516巷3弄14號查獲丙○○。
三、案經乙○○訴由臺北市政府警察局萬華分局報告臺灣桃園地
    方法院檢察署檢察官偵查起訴。
    理  由
壹、程序部分：
    按被告以外之人於審判外之言詞陳述，除法律有規定者外，
    不得作為證據。又被告以外之人於審判中有所在不明而無法
    傳喚或傳喚不到者，其於司法警察官或司法警察調查中所為
    之陳述，經證明具有可信之特別情況，且為證明犯罪事實之
    存否所必要者，得為證據。刑事訴訟法159 條第1 項、第15
    9 條之3 分別定有明文。查證人乙○○於警詢、偵查中所為
    之證述，固屬審判外之陳述為傳聞證據，惟該等審判外之陳
    述與其於本院審理中所為之陳述均相符，復無依法應命具結
    而未經具結之情，且證人乙○○與被告2 人間均為相識之友
    人，在本案發生前彼此間並無任何怨隙及財務糾紛，乙○○
    與丙○○間至案發時甚且已相識十餘年，業據證人乙○○證
    述在卷，並為被告2 人所不否認，衡情證人乙○○自無甘冒
    偽證罪責而誣指被告之理，是依證人乙○○於審判外所為之
    陳述，並佐以與審判中所為陳述相符，且為證明犯罪事實存
    否所必要得據為裁判之依據，認證人乙○○於審判外之警詢
    、偵查所為之陳述，自有證據能力。又證人甲○○於警詢時
    之陳述，固屬審判外之陳述，然係於案發後隔2 日報警時（
    即93年12月17日）所為，屬知覺事實發生後隨即所作之陳述
    ，無記憶歷久而有模糊之虞的瑕疵，且被告2 人均供明與甲○○間並無財務糾紛，證人甲○○於警詢時亦陳明並不認識
    被告2 人，雖其於警詢時未就遭被告戊○○竊取財物之內容
    具體詳述，惟案發當時甲○○既自始至終均未在現場，事後
    經乙○○告知並將被告所歸還之部分財物攜回清點始悉上情
    ，再觀之被告戊○○竊取甲○○之財物尚須以2 提包裝放，
    顯見其內之財物數量非少，證人甲○○於警詢時或因心有餘
    悸而未加詳述，或係因數量龐大而僅就種類及名稱大約描述
    ，尚無悖離常情之處，是證人甲○○雖於審理中經合法傳拘
    均未到庭（有送達證書回證及拘票可稽），然依刑事訴訟法
    第159條之3第3款規定，其警詢之指述自有證據能力而得為
    證據。
貳、實體部分：
一、訊據被告丙○○、戊○○均矢口否認上開犯行，被告丙○○
    辯稱：案發當天凌晨伊和2 名朋友去戊○○住處，戊○○提
    起洪明進他女朋友的事，伊就提議把洪明進找出來修理他
    ，那2 名友人聽了也覺得不滿洪明進，才決定要跟伊等一起
    把洪明進叫出來修理，伊等只有討論約洪明進出來當場把他
    打一打就算了，後來伊看到約出來的是乙○○，伊很生氣
    他是垃圾，就打乙○○，也有拿1 支鐵製手槍型打火機作勢
    要打乙○○，但沒有用手槍型打火機抵住他的腰部及強取乙○○、甲○○財物，是戊○○及另2 名男子從甲○○家中搬
    東西出來，伊當場有他們，叫他們把全部東西還乙○○、
    甲○○，伊也未將乙○○帶至山區，矇住乙○○雙眼、對其
    上手銬、腳鐐等妨害行動自由之行為，是乙○○自願帶伊等
    去甲○○住處找洪明進云云。被告戊○○辯稱：伊原本是打
    電話給洪明進要拿毒品及伊之前押在那邊的手機，結果是乙○○接，伊說要跟洪明進拿毒品，乙○○就說他身上有毒品
    ，伊就跟他約在龜山拿毒品，丙○○就和他2 個朋友開車載
    伊去約定地點，到約定地點，伊就上了乙○○的車問他毒品
    呢，乙○○說他沒有帶，叫伊先給他錢，伊說不可能，乙○○就說要帶伊去找洪明進拿，伊就丙○○等人一起上乙○○
    的車去找洪明進，到了甲○○家附近，乙○○就把鑰匙交給
    丙○○1 個朋友，丙○○在樓下的車上等，他的2 個朋友跟
    伊一起上去，因洪明進不在，伊就乙○○說那伊手機怎麼
    辦，乙○○就說那你隨便搬東西抵，伊就順手拿了1 台液晶
    電腦，出了洪明進的家，伊覺得不對，就叫乙○○把液晶電
    腦搬回去，然後乙○○就載伊和丙○○及朋友回到原地點開
    車，就各自離開了，並沒有強盜乙○○財物，也沒有毆打乙○○、拿槍押乙○○至山上、矇住他眼睛、上手銬、腳鐐及
    竊取甲○○之財物云云。
二、經查：
  (一)被告等如何夥同姓名年籍不詳之成年男子3 人，於前揭時、
    地，分持疑似手槍之不明兇器抵住乙○○腰際、敲擊被害人
    乙○○頭部、上手銬並出言恐嚇之強暴、脅迫方式，剝奪乙○○之行動自由，致使不能抗拒後，復強取其前開財物，嗣
    並強押至龜山鄉某山區，矇住乙○○雙眼及上手銬、腳繚後
    ，再共同強押乙○○至甲○○上開住處，使其行無義務之事
    ，被告黃告勇及同行之男子並在甲○○住處拿取以手提包及
    背包所裝放之金飾等財物及液晶電腦螢幕，嗣經乙○○向被
    告等催討始返還甲○○及其部分財物，及乙○○經釋放後將
    被告等所歸還之部分財物交予甲○○，經甲○○清點後發覺
    仍有部分財物未歸還，嗣即報警處理等各節，業據證人乙○○於警詢、偵查及本院審理時指證綦詳（見偵字第759 號卷
    第13至21頁、第87、88、110 、111 頁、偵字第4518號卷第
    45 至49 頁、本院95年1 月17日、6 月20日審判筆錄），並
    經證人甲○○於警詢時就其上開住處遭人竊取財物及遭竊取
    財物之部分內容指述明確（見偵字第759 號卷第23至24頁）
    。被害人乙○○雖於第一次警詢時雖陳稱遭被告等5 名男子
    從身上搶走現金9, 300元及手機1 支、支票及本票等財物，
    於第二次警詢時則陳稱遭被告等搶走現金9700元、手機1 支
    、債權人委託之支票10餘張、本票數張，甲○○損失現金3
    萬元、男金戒子1 只、女手鍊1 只，且未及被告戊○○打
    電話予洪明進之原因目的、同行之男子亦持疑似槍枝之不明
    器具敲擊其頭部及被告等一行人強押其至龜山鄉某山區後矇
    住其雙眼並上腳繚、將手反銬等情。惟被害人乙○○於本院
    審理時已明確指稱「其被搶了現金9 千3 百元、2 具行動電
    話及置於車內之內有委託書7 份、支票10餘張、本票7 張、
    鑰匙等物之皮包」、「甲○○最後拿回去的2 個包包內有一
    些他的手飾、水晶、名錶、液晶電腦，大部分就是女性的飾
    品，因為甲○○有搜集飾品的習慣，以大多數就是飾品，如
    ｋ金項鍊、金飾、金錶等，我那天就有看到3 個金錶、項鍊
    好幾條」、「丙○○在車上就拿槍抵住我的腰，還有一個男
    的也拿槍站在車門旁，從車窗外面伸進來我的頭，我就問丙○○為什麼要這樣，他就叫我不要講那麼多，要我帶他去找
    洪明進，丙○○的一個朋友先用手銬銬住我的右手另外一端
    銬在排擋銷那邊，要我開車去找洪明進，我說洪明進不在，
    戊○○就說我騙他，他們一個朋友又持槍我的頭說不老實說
    就要把我殺掉，持槍的那個朋友就馬上搜我的身體，在我上
    衣口袋有拿走2 支手機、1 把鑰匙、現金9300元，他們問我
    是何人的鑰匙，我說是甲○○家中的，他們先要我開到山山
    繞一圈，到山上之後，戊○○及另外一個朋人把我上腳繚、
    手銬，並把我眼睛矇住，把我放在後座，由他們其中一個人
    開我的車，丙○○及戊○○坐在我兩旁，之後開車去甲○○
    住處」等語甚詳，而徵之證人乙○○及被告2 人均指稱洪明
    進及甲○○涉有販賣及施用毒品罪嫌，證人乙○○初於警詢
    或偵查時或恐己身因此涉及其他犯罪而遭追訴，或為迴護洪
    明進及甲○○，故為有意之省略，自不影響告訴人指訴之正
    確性，抑且被害人乙○○與丙○○勇原屬舊識、與戊○○也
    有數面之緣，因被告2 人未遇洪明進始對其為上開行為，基
    於朋友情誼，於報案之初未將細節詳述，亦屬人情之常，況
    其於本院審理時，已將其所記憶之被告犯罪過程予以釐清，
    詳為陳述，是證人乙○○先前於警詢、偵查中指述之部分瑕
    疵，既與其於本院審理時所指述之事實並無何扞格之可言，
    自不得執此而為被告有利之認定。
  (二)又被告丙○○於警詢時並坦認：「我原本與綽號『洪仔』有
    恩怨一直想要找他算帳，．．案發當天，原本是我要找綽號
    『洪仔』算帳，剛好戊○○找我聽我說與綽號『洪仔』有恩
    怨，戊○○也說綽號『洪仔』打電話辱他女友，他對『洪
    仔』也很不爽，經由戊○○打電話佯稱要向綽號『洪仔』購
    買毒品海洛因，欲把『洪仔』誘騙出來修理，我不知道乙○○會前來，．．戊○○便說綽號『洪仔』再裝傻，我便出手
    毆打乙○○臉部，我拿出我預藏之手槍助勢壯膽，便向乙○○說要找綽號『洪仔』之男子，我便要乙○○帶我與戊○○
    去找綽號『洪仔』，乙○○便開車載我和戊○○至甲○○住
    所找綽號『洪仔』，當時到達時我與乙○○坐在車內，由戊○○向乙○○要該處所鎖匙進入屋內將綽號『洪仔』騙出來
    ，結果戊○○進入該處約10幾分鐘，出來便說該處沒人在，
    我看到戊○○出來時就將屋內1 台液晶電腦及一些首飾搬出
    來，我便吉勇為何拿別人物品，我叫戊○○將物品拿給乙○○歸還原位，後來我就叫乙○○載我與戊○○至桃園縣迴
    龍附近下車離去」等語（見偵字第4518號卷第28、29頁）；
    於偵查中並自承：「當日是戊○○打電話給乙○○騙他說要
    向他購買毒品，他們即約在龜山自強南路交易，到了那裡乙○○及戊○○發生口角，我即拿出一支打火機型手槍並用拳
    頭打乙○○，之後我們就一起搭乙○○的車並叫乙○○帶我
    們到龜山鄉○○○路287 巷46號甲○○的家要找一位綽號『
    洪仔』，到了那裡後乙○○就拿鑰匙給戊○○讓他上樓去找
    『洪仔』，之後戊○○就搬了一台電腦螢幕下來，我就戊○○並叫他將螢幕還給乙○○，乙○○就將我們載到台北迴
    龍那裡讓我們下車」等語（見偵字第4518號卷第126 頁），
    於本院審理時復再供承：「因為洪明進都在賣毒品，常常口
    出髒話，我本來就看不慣他，．．這次會發生本案，是因為
    洪明進用髒話戊○○女友，戊○○告訴我這件事，戊○○
    就說要把洪明進騙出來修理他，結果戊○○去約洪明進，約
    出來的人是乙○○，我一看到也很嚇一跳，也很生氣，，，
    當天凌晨我要去找戊○○，在巷口碰到我認識的那2 名男子
    ，他們就跟我一起去戊○○的家，在戊○○家，戊○○就提
    起洪明進了他女朋友的事，我跟戊○○就說那就把洪明進
    找出來修理他，另外那2 名男子在旁邊聽，也覺得不滿洪明
    進，才決定要跟我們一起去把洪明進叫出來修理，．．我看
    到乙○○很生氣他你是垃圾，為何要跟洪明進在一起，我
    就拿了1 支鐵製的手槍型打火機（約20幾公分長）作勢要打
    他一下」等語明確（見本院95年6 月20日審判筆錄第24、26
    頁）；而被告戊○○於警詢時亦供承：「我有隨同丙○○及
    丙○○2 名友人共4 人在桃園縣龜山鄉○○○路、萬壽路口
    ，看見乙○○1 人駕駛自小客GL-9898 號前往，．．．我直
    到．．上乙○○之自小客上，才發現丙○○有持物品抵住乙○○腰部，並看見丙○○用手銬腳鐐銬住乙○○並持手上持
    用之器毆打乙○○，．．（93年12月15日凌晨2 時許）我有
    使用門號0000000000行動電話並於凌晨2 時許有撥打000000
    0000電話，我是要找自稱紅仔之男子購買毒品，我不知道受
    話者是何人，見面後才得知是乙○○。．．由丙○○持用器
    具（看不清楚他所拿的器具是否是槍械），由另外2 名男子
    其中1 名對乙○○上手銬腳鐐控制其行動自由，丙○○有持
    器具（看不清楚他所拿的器具是否是槍械）毆打乙○○頸肩
    部位，另那2 名男子亦也有持器具（看不清楚他所拿的器具
    是否為槍械）毆打重擊乙○○，．．乙○○遭取走之財物已
    於當日凌晨3 時30分許在北縣新莊市、桃園縣龜山鄉山區交
    界處，釋放乙○○當時並已由丙○○命那2 名男子當乙○○
    面歸還財物，．．．我和乙○○及丙○○乘坐乙○○所駕駛
    自小客車GL-9898 號，另2 名男子則乘坐另1 部自小客車前
    往甲○○住所，我有一同前往，由另2 名男子其中1 名動手
    拿取乙○○友人甲○○住所鎖匙開啟大門，甲○○當時未在
    其住所，我有隨同那2 名男子一同進入甲○○住所，由另2
    名男子其中1 名動手拿取甲○○住所財物」等語明確（見偵
    字第759 號卷第10至12頁）。
  (三)綜析被告丙○○、戊○○上開供證各節，雖被告2 人歷次所
    供關於渠等共同謀議經過之細節及有無對乙○○矇住雙眼、
    上手銬、腳鐐及將乙○○帶往山區等情有部分出入，然其餘
    情節所述，與證人乙○○所述均能相互印證，而被告丙○○
    、戊○○前述於警詢、偵查中之部分自白之筆錄均無任何違
    法情事，業據被告供陳甚明，被告2 人上開供述應為可信，
    自不受部分內容細節有所歧異而影響其先前陳述之可信性。
    依此，益徵證人乙○○前揭所指確與事實相符，而堪採信，
    被告2 人嗣後翻異前詞否認一切犯行，顯屬臨訟卸責之詞，
    均不足採信。至被告丙○○、戊○○均供述本案與渠等同行
    之男子只有2 人云云，惟此與證人乙○○迭次於警詢、偵查
    及本院審理時明確指證與被告同行之男子有3 人不符，且苟
    非有該3 名男子與被告同行並共犯上開犯行，證人乙○○又
    何有可能歷次就被告等人出現在約定地點見面時起至最後在
    山區釋放為止，被告與該3 名男子所呈現之不同動向、對其
    所為之各行徑、分工等細節，能為鉅細靡遺且均相符之陳述
    ？足見證人乙○○指述本件係由被告2 人夥同另3 名姓名年
    籍不詳之男子共犯上開強盜等犯行之事實屬實，應可認定。
    被告2 人所辯同行之男子僅有2 人云云，亦不足採信。
  (四)被告丙○○、戊○○雖否認強盜乙○○犯行，並以不知道同
    行之男子會動手強取乙○○身上財物置辯。惟按，共同正犯
    在合同之意思內各自分擔犯罪行為之一部，相互利用他人之
    行為，以達其犯罪之目的者，即應對全部所發生之結果，共
    同負責，自無分別何部分之傷，孰為下手人之必要，有最高
    法院28年上字第3110號、27年上字第755 號判例可資參照。
    查本案被告等與同行之男子如何分持疑似手槍之不明器具以
    抵住乙○○腰際、上手銬及敲打其頭部並出言恐嚇後強取其
    財物一節，已據證人乙○○證述明確，有如前述，而本案之
    該3 名男子係丙○○之友人，在丙○○及戊○○指述不滿洪
    明進行徑之際，該3 名男子亦均在場，且同表不滿，進而共
    同謀議誘使洪明進外出見面，且推由戊○○撥打電話誘騙洪
    明進外出，5 人再共同前去上開約定地點，並對前去赴約之
    乙○○為上開行為，為被告2 人所不否認，則本案既係因被
    告2 人與該3 名男子共同謀議約洪明進外出見面並一同前往
    赴約，而被告與該3 名男子在見到赴約者係乙○○時，被告
    丙○○及戊○○仍逕自進入乙○○所駕自小客車內，丙○○
    並持外觀疑似槍枝之兇器抵住乙○○腰部、站立在車外之該
    3 名男子其中1 名男子亦同時配合持相似之兇器伸入車內敲
    擊乙○○頭部、對乙○○上手銬並出言恐嚇，在乙○○完全
    受壓制後，進而動手強取乙○○所有前揭財物，該男子所持
    鐵製疑似手槍之不明器具在敲擊乙○○頭部後並造成其紅腫
    疼痛，亦經證人乙○○證述如前，顯見渠等所持之器具確屬
    質地堅硬，客觀上足對人之生命、身體構成威脅之兇器，上
    開各情自為當時已在車內壓制乙○○之丙○○及戊○○所見
    ，惟被告2 人並未有任何制止動作，復經證人乙○○指證在
    卷，被告等辯稱不知道同行之男子會強取乙○○財物云云，
    已難認屬實。且被告等人如確係僅謀議誘騙洪明進外出加以
    毆打即足，衡諸一般經驗法則，被告等僅與洪明進間有糾紛
    ，既與被害人乙○○無涉（被告2 人均自承與乙○○無怨隙
    及財物糾紛），被告2 人與乙○○又係舊識，在發覺赴約者
    係乙○○非洪明進本人，即應取消原定計劃，逕由乙○○離
    去，然而被告及同行之男子卻捨此之圖，先是分持兇器壓制
    、上手銬並傷害、恐嚇乙○○，旋即搜括乙○○身上財物，
    再共同強押乙○○至山區、又至甲○○住處，直至將乙○○
    釋放為止，實悖常理，再徵之被告戊○○於警詢時供稱：「
    因拿不到毒品因而怪罪乙○○而對乙○○做出右述行為（指
    強押乙○○前往甲○○住所等行為）」等語（見偵字第759
    號卷第11頁反面），益徵本件被告等人毋論係事前謀議或事
    中犯意聯絡，均有押人劫財之意圖，縱強押之客體錯誤，仍
    無礙被告強押強盜乙○○之事實。被告等所辯不知同行之男
    子會強取乙○○財物且與渠等無犯意聯絡云云，自無可採。
    至證人戊○○亦係同案被告，其於本院審理時以證人身分到
    庭所為附和被告丙○○上開辯解所為證言，與本案卷證均不
    相符，且與其先前於警詢、偵查所為部分自白之陳述不符，
    認為證人戊○○於本院審理時所為證言，係為自己或為被告
    丙○○脫罪之詞，不足採信，亦不足採為對被告丙○○有利
    之認定。
  (五)至檢察官認被告丙○○係持槍枝抵住乙○○腰際云云；被告
    丙○○則辯稱：伊係持手槍型打火機，並非槍枝。查證人乙○○於警詢、偵查及本院審理時就其遭被告丙○○及同行之
    男子持器具抵住其腰際及並敲擊其頭部等情均指述在卷，有
    如前述，核與被告戊○○於警詢時供稱：「．．．我直到．
    ．上乙○○之自小客上，才發現丙○○有持物品抵住乙○○
    腰部，並看見丙○○用手銬腳鐐銬住乙○○並持手上持用之
    器具毆打乙○○，．．．．由丙○○持用器具（看不清楚他
    所拿的器具是否是槍械），由另外2 名男子其中1 名對乙○○上手銬腳鐐控制其行動自由，丙○○有持器具（看不清楚
    他所拿的器具是否是槍械）毆打乙○○頸肩部位，另那2 名
    男子亦也有持器具（看不清楚他所拿的器具是否為槍械）毆
    打重擊乙○○，」等語（見偵字第759 號卷第11頁）相符，
    雖證人乙○○指述因其之前犯有槍砲案件，所以知道丙○○
    及同行男子所持之物至少是改造槍枝云云，惟查證人乙○○
    所指被告丙○○與同行之男子所持用以壓制其行動自由及敲
    擊其頭部之『槍枝』並未扣案，已無證據證明被告丙○○及
    同行之男子所持器械確係槍枝，且證人乙○○指稱其認至少
    是改造手槍一節，亦屬其個人臆測推斷之詞，是依罪證有疑
    ，利於被告之證據法則，並酌以證人乙○○及被告戊○○前
    開所述情節，應認被告丙○○及同行之其中1 名男子係分持
    外觀疑似槍枝之不明器具對乙○○施以前述強脅手段一節為
    可採。檢察官所指被告丙○○係以槍枝抵住乙○○腰際之強
    暴方式及漏未審酌同行之其中1 名男子同有持類似器具敲擊
    乙○○而施強暴方式，均有未洽，應予敘明。再本案雖未扣
    得被告丙○○及該名男子所持疑似槍枝之不明器具，然本件
    被告2 人均非案發當場遭查獲，則渠等於作案後為掩飾犯行
    而儘速湮滅證物，致因時隔日久辦案人員未能查獲犯案用之
    不明器具扣案，亦合常理，自不能以此即為被告等人有利之
    認定。又被告等持前述外觀疑似槍枝且為長約20幾公分（為
    被告丙○○供述甚明）、鐵製（業經證人乙○○證述在卷）
    之器具，而渠等所持該不明器具在敲擊乙○○頭部後並造成
    其紅腫疼痛，亦經證人乙○○證述如前，顯見渠等所持之器
    具確屬質地堅硬，客觀上足對人之生命、身體、安全均構成
    威脅而具危險性之兇器至明。
  (六)按刑法強盜罪之強制手段，只須足以壓抑被害人之抗拒，使
    其喪失意思自由或使其身體上、精神上處於不能抗拒之狀態
    為己足，而判斷是否足以達到使人不能抗拒之程度，原則上
    應就具體之情況，斟酌行為人及以被害人之人數、年齡、性
    別、犯行之時間、場所等，綜合予以判斷其是否足以抑制被
    害人之抵抗能力。查被害人乙○○依被告戊○○之約前往，
    ，突遭被告及3 名男子分持疑似手槍之不明兇器抵住其腰際
    及毆打、並對其上手銬、復出言恐嚇，均已如前述，綜合事
    發當時行為人人數有5 人，被害人乙○○僅有1 人，而依上
    情，縱使是經驗豐富、身強力壯之人，在此毫無辦法求援、
    任由擺佈、毆打、脅迫等情節，已足以抑制被害人乙○○之
    自由意志，在為避免受到生命或身體遭受危害、不敢抗拒之
    情況下而遭被告等人強取財物，從而被告等有使用不法之強
    暴、脅迫手段，強取被害人乙○○之財物已臻明確。
  (七)另查，檢察官認被告2 人與同行之男子間亦犯有共同強盜甲○○住處財物云云。然查，本件被害人乙○○因適為洪明進
    接聽戊○○撥打之電話而前往赴約，被告等人見赴約者非洪
    明進本人而係原屬舊識之乙○○，仍強要乙○○帶渠等去找
    洪明進，先分持疑似槍枝之不明器具抵住乙○○腰際、對其
    上手銬並毆打乙○○頭部等強暴脅迫方式，致使乙○○不能
    抗拒，強取乙○○財物，迨發現搶得甲○○住處鑰匙後，因
    甲○○為洪明進同居女友，乃又決意強使乙○○帶領渠等至
    甲○○上開住處找尋洪明進，嗣抵達甲○○住處後，由被告
    戊○○及同行之3 名男子持鑰匙開啟進入甲○○住處，因見
    屋內無人，乃將前揭所述甲○○住處內之金飾、項鍊、液晶
    電腦螢幕等財物搬下樓，並置於車內，迨將乙○○押至山區
    後，經乙○○追討，始將其中部分財物交還乙○○，已如前
    述，被告戊○○復不否認有至甲○○住處拿1 台液晶電腦螢
    幕；被告丙○○亦坦認同行之男子有至甲○○住處搬一些東
    西出來等事實。則依此情節，被告等人至甲○○住處，由丙○○在車內監控乙○○，被告戊○○與同行之3 名男子持自
    乙○○處所強取之鑰匙進入甲○○住處之目的，亦係在渠等
    原合意找洪明進之犯意聯絡範圍內，被告戊○○及同行之男
    子見屋內無人在而自行在該處拿取甲○○所有前開財物，自
    已逸脫渠等原合同之意思內，被告丙○○並堅詞否認知悉戊○○及同行之男子至甲○○住處會拿取上開財物，徵之證人
    乙○○亦證稱在甲○○住處樓下時，丙○○係指示戊○○及
    同行之男子去樓上看有無洪明進行，並未聽到有指示戊○○等人拿取甲○○之財物等語，此外復查無其他證據足認被
    告丙○○與戊○○及同行之男子就上開犯行有何犯意聯絡，
    應認係被告戊○○及同行之男子在見甲○○屋內無人，有機
    可乘之際，另行起意而為。再者，被害人乙○○對甲○○上
    開住處之財物並無實力管領支配權，其持有甲○○住處之鑰
    匙僅係因與其駕駛洪明進前開自小客車使用之車鑰匙串連在
    一起而遭被告等人併同強取之，亦據證人乙○○證述詳確，
    則被告等人雖有前述對乙○○施強暴脅迫致使不能抗拒而強
    取甲○○住處之鑰匙，然渠等持鑰匙進入甲○○屋內之目的
    係為找尋洪明進，嗣在未尋獲洪明進之際，被告戊○○及該
    3 名男子始另起犯意拿取甲○○之財物，亦如前述，依此尚
    與強盜罪之構成要件行為有間，此部分應認係被告戊○○及
    同行之3 名男子另行基於竊盜之犯意聯絡共同竊取甲○○住
    處之前揭財物。檢察官認被告戊○○就甲○○財物部分係犯
    強盜罪嫌，並認被告丙○○亦同有犯意聯絡而為共犯，尚有
    誤會。
  (八)綜上所述，被告丙○○、戊○○及同行之3 名男子因不滿洪
    明進行徑，而共謀計誘洪明進外出，陰錯陽差之際由被害人
    乙○○前來赴約，惟仍由丙○○及同行之其中1 名男子分持
    外觀疑似槍枝足以供兇器使用之不明器具抵住被害人乙○○
    腰際、並敲打頭部、對其上手銬並出言恐嚇，施強暴脅迫手
    段，按其情節已足以抑制被害人之自由意志，使達不能抗拒
    之程度，而強取被害人乙○○之財物，被告等所犯此部共同
    強盜犯行自堪以認定。又被告戊○○及同行之3 名男子另行
    基於竊盜之犯意聯絡，利用甲○○住處無人之機會，結夥三
    人以上共同竊取甲○○上開財物之竊盜犯行，亦臻明確。本
    件事證已明，被告2 人前開犯行均堪認定，應依法論科。
三、按被告等犯罪行為後，刑法業於94年1 月7 日修正公布，並
    於95年7 月1 日起施行，而：(1)刑法第302 條第1 項之剝奪
    行動自由罪，法定刑為5 年以下有期徒刑、拘役或300 元以
    下罰金，罰金部分，依95年6 月14日修正公布，95年7 月1
    日施行之刑法施行法第1 條之1 規定「中華民國九十四年一
    月七日刑法修正後，刑法分則編所定罰金之貨幣單位為新臺
    幣。九十四年一月七日刑法修正時，刑法分則編未修正之條
    文定有罰金刑者，自九十四年一月七日刑法修正施行後，就
    其所定數額提高為三十倍。但七十二年六月二十六日至九十
    四年一月七日新增或修正之條文，就其所定數額提高為三倍
    」，此項修正因屬科刑規範事項之變更，自屬「法律變更」
    ，經比較修正前後刑法第302條第1項規定，修正後之規定並
    無利於被告，依修正刑法第2條第1項規定，自應適用被告行
    為時之刑法第302條第1項之規定。(2)又修正後刑法第28條關
    於共同正犯之規定用語已修正，惟其適用結果，對被告而言
    並無有利或不利之情形，應適用行為時刑法第28條之規定。
    (3)再修正後刑法第55條已將牽連犯之規定刪除，此刪除雖非
    犯罪構成要件之變更，但顯已影響行為人刑罰之法律效果，
    自屬法律有變更，經比較新、舊法結果，仍應適用較有利於
    被告之行為時法律即舊法論以牽連犯（最高法院95年第8 次
    刑事庭會議決議參照）。(4)又修正後刑法第47條關於累犯之
    規定，新法已限縮為「受徒刑之執行完畢後，5 年以內故意
    再犯有期徒刑以上之罪者，為累犯」，本件被告丙○○不論
    依修正前之刑法第47條，或修正後之刑法第47 條第1項之規
    定，均構成累犯（詳如後述），對被告丙○○而言並無有利
    或不利之情形，本不生新舊法比較之問題，應逕依行為時即
    修正前刑法第47條規定，論以累犯。(5)末按修正後刑法第51
    條第5 款規定「宣告多數有期徒刑者，於各刑中之最長期以
    上，各刑合併之刑期以下，定其刑期。但不得逾三十年」，
    與修正前刑法第51條第5 款規定「宣告多數有期徒刑者，於
    各刑中之最長期以上，各刑合併之刑期以下，定其刑期。但
    不得逾二十年」，二者比較結果，應以被告行為時即修正前
    刑法第51條第5 款之規定較有利於被告。據上所陳，經綜合
    觀察比較結果，本件應依刑法第2條第1項前段規定，適用被
    告行為時即修正前之刑法，先予敘明。
四、核被告戊○○、丙○○所為，均係犯行為時刑法第302 條第
    1 項之剝奪行動自由罪及同法第330 條第1 項之結夥三人以
    上攜帶兇器強盜罪。被告戊○○另犯刑法第321 條第1 項第
    4 款之結夥三人以上竊盜罪。被告戊○○與丙○○及前述姓
    名年籍不詳之成年男子3 人就上開加重強盜罪間、另被告戊○○與前開姓名年籍不詳之成年男子3 人就上開加重竊盜罪
    間，分別互有犯意聯絡及行為分擔，皆為行為時刑法第28條
    規定之共同正犯。另按刑法第302 條之妨害自由罪，係妨害
    他人自由之概括的規定，故行為人具有一定目的，以非法方
    法剝奪人之行動自由者，除法律別有處罰較重之規定（例如
    略誘及擄人勒贖等罪），應適用各該規定處斷外，如以使人
    行無義務之事，或妨害人行使權利為目的，而其強暴脅迫復
    已達於剝奪人行動自由之程度，即祇成立本罪，不應再依同
    法第304 條論處。誠以此項使人行無義務之事，或妨害人行
    使權利之低度行為，應為非法剝奪人之行動自由之高度行為
    所吸收，不能以其目的係在使人行無義務之事，或妨害人行
    使權利，認為係觸犯刑法第302 條第1 項及第304 條第1 項
    之二罪名，而依同法第55條從一重處斷，又刑法第305 條之
    恐嚇罪，係指單純以將來加害生命、身體、自由、名譽、財
    產之事，恐嚇他人致生危害於安全者而言。如對於他人之生
    命、身體等，以現實之強暴脅迫手段加以危害要挾，使人行
    無義務之事或妨害人行使權利，應構成刑法第304 條之強制
    罪，而非同法第305 條之恐嚇危害安全罪。最高法院著有93
    年台上字第3309號判決足資參照。再按刑法第302 條第1 項
    剝奪行動自由罪，所稱之非法方法已包括強暴、脅迫或恐嚇
    等一切不法手段在內，其因而致普通傷害，乃強暴之當然結
    果，除另有傷害之故意外，仍祗成立該妨害自由罪，尚無同
    法第277 條第1 項之適用。查本件被告等人原計謀誘騙洪明
    進外出，雖見赴約者非洪明進本人而係乙○○，仍強要乙○○帶渠等去找洪明進，並共同以不明兇器嚇令乙○○並施以
    傷害及恐嚇等不法手段剝奪被害人之行動自由，復於剝奪乙○○行動自由行為繼續中，迫使乙○○依渠等指示將車開往
    龜山鄉某山區，再對其施以雙手反銬手銬、上腳繚、將雙眼
    貼上膠帶，並加以傷害後，強使乙○○帶渠等至甲○○住處
    找尋洪明進，而行無義務之事，已詳述如前，揆諸前揭最高
    法院判決意旨，被告等此部分所為，應僅論以刑法第302 條
    第1 項論處，無另成立同法第277 條第1 項傷害罪、第305
    條恐嚇危害安全罪或第304 條強制罪之餘地，附此敘明。至
    於公訴意旨另以被告戊○○及同行之3 名男子至甲○○上開
    住處拿取前述財物，認被告2 人亦同係犯結夥三人以上攜帶
    兇器強盜罪嫌云云，訊據被告丙○○、戊○○均堅詞否認有
    此強盜犯行，被告丙○○辯稱：伊叫戊○○上去甲○○家是
    要看洪明進有無在屋內，並未叫他們拿甲○○住處財物等語
    ；被告戊○○辯稱：因伊之前有押1 支手機在洪明進那邊，
    想從該處拿1 部液晶電腦來抵等語。經查，依前開理由欄貳
    、二、(七)所述，被告2 人與同行之男子原係謀議誘騙洪明進
    外出，惟實際赴約者為乙○○，仍以前揭強暴脅迫手段剝奪
    乙○○之行動自由，強要乙○○帶渠等去找洪明進，在對乙○○強取財物後，復因發覺甲○○住處鑰匙，乃又迫使乙○○帶其等去甲○○住處找尋洪明進，是被告等人至甲○○住
    處，由丙○○在車內監控乙○○，戊○○與同行之3 名男子
    負責持鑰匙進入甲○○住處之目的，自亦係在渠等原合意找
    洪明進之犯意範圍內，從而被告戊○○及同行之男子自行在
    該處拿取甲○○所有前開財物，自已逸脫渠等原合同之意思
    內，被告丙○○並堅詞否認知悉戊○○及同行之男子至甲○○住處會拿取上開財物，徵之證人乙○○亦證稱在甲○○住
    處樓下時，丙○○係指示戊○○及同行之男子去樓上看有無
    洪明進行，並未聽到有指示戊○○等人拿取甲○○之財物
    等語，此外復查無其他證據足認被告丙○○與戊○○及同行
    之男子就上開犯行有何犯意聯絡，應認係被告戊○○及同行
    之男子係在見甲○○屋內無人，有機可乘之際，另行起意而
    為。再者，被害人乙○○對甲○○上開住處之財物並無實力
    管領支配權，其持有甲○○住處之鑰匙僅係因與其駕駛洪明
    進前開自小客車使用之車鑰匙串連在一起而遭被告等人併同
    強取之，亦據證人乙○○證述詳確，則被告等人雖有前述對
    乙○○施強暴脅迫致使不能抗拒而強取甲○○住處之鑰匙，
    然渠等持鑰匙進入甲○○屋內之目的係為找尋洪明進，嗣在
    未尋獲洪明進之際，復無證據證明渠等有事前合意如未尋得
    洪明進即藉此強取甲○○住處財物，足認應係被告戊○○與
    同行之3 名男子見屋內無人，認有機可乘，而另起竊盜之犯
    意聯絡共同竊取甲○○住處財物。至被告戊○○辯稱伊拿液
    晶電腦螢幕係為抵償伊押在洪明進處之手機云云，惟查被告
    戊○○所指伊有押1 支手機在洪明進處一節，並無證據可資
    證明，且苟依被告戊○○所述其既係將手機押在洪明進處，
    亦應向洪明進求償，而非在未經甲○○同意下即自行拿取甲○○所有液晶電腦螢幕作為抵償，被告戊○○此部所辯，自
    無足取，是被告戊○○與該3 名男子間確有意圖為自己不法
    所有而共同竊取甲○○住處之財物至明。綜上，檢察官所舉
    事證，尚不足以證明被告戊○○與同行之3 名男子係強盜甲○○財物，及被告丙○○與被告戊○○等人就此部犯行有何
    犯意聯絡，惟公訴人於起訴事實欄已就被告戊○○等人至甲○○住處拿取前開財物之基本事實記載明確，應認已起訴，
    自為本院審理論究範圍，爰就被告戊○○此部犯行變更其起
    訴法條為刑法第321 條第1 項第4 款之結夥三人以上竊盜罪
    。而被告丙○○部分因檢察官認與其被訴有罪之加重強盜罪
    部分有連續犯之裁判上一罪關係，自不另為無罪之諭知。又
    被告2 人所犯上開剝奪行動自由罪與加重強盜罪間，有方法
    結果之牽連關係，應從修正前刑法第55條牽連犯之規定從一
    重之加重強盜罪論處。被告戊○○所犯上開加重強盜罪、加
    重竊盜罪，犯意各別，行為不同，應分論併罰。而被告丙○○有如事實欄一、所載之犯罪科刑紀錄及執行情形，有卷附
    臺灣高等法院被告前案紀錄表可按，其受有期徒刑之執行完
    畢後，5 年以內再犯有期徒刑以上之罪，為累犯，應依修正
    前刑法第47條之規定加重其刑。爰審酌被告丙○○有如事實
    欄所述之前科素行，其於執行完畢後，仍不知自我檢束，被
    告戊○○素行亦不佳，有其前案紀錄表在卷可憑，其等於本
    案之犯罪手法狡黠，危害社會善良風氣，惡性非輕，雖所得
    之財物部分已歸還被害人，惟造成被害人之傷害甚大，及其
    等犯罪之手段、目的，犯後多所飾詞圖卸，未見悔意之態度
    等一切情狀，分別量處如主文所示之刑，被告戊○○部分並
    依修正前刑法第51條第5 款規定定其應執行之刑。
五、至未扣案之疑似手槍足供兇器使用之不明器具、手銬、腳鐐
    、膠帶，雖係供被告等犯罪所用之物，惟該不明器具並無證
    據證明係真正槍枝或其他違禁物，另手銬、腳繚、膠帶均未
    扣案，且事發至今已近2 年，並無證據證明尚仍存在，為避
    免執行困難，爰均不併為沒收之諭知，另未扣案之被告戊○○前述用以撥打予洪明進所使用之門號0000000000號行動電
    話，並非直接供被告等所犯前開強盜等罪所用之物，亦不為
    沒收之諭知，末此敘明。
據上論斷，應依刑事訴訟法第299 條第1 項前段，刑法第2 條第
1 項、第330 條第1 項、第321 條第1 項第4 款、行為時刑法第
302 條第1 項、第28條、第55條、第47條、第51條第5 款，罰金
罰鍰提高標準條例第1 條前段，判決如主文。
本案經檢察官徐則賢到庭執行職務。
中    華    民    國    95    年    7     月    20    日
                  刑事第七庭審判長法  官  林惠霞
                                  法  官  劉為丕
                                  法  官  賴淑美
以上正本證明與原本無異。
如不服本判決，應於收受送達後10日內向本院提出上訴書狀。
                                  書記官  陳恩如
中    華    民    國    95    年    7     月    20    日
附錄本案論罪科刑之法條
刑法第302條
  私行拘禁或以其他非法方法，剝奪人之行動自由者，處五年以
下有期徒刑、拘役或三百元以下罰金。
  因而致人於死者，處無期徒刑或七年以上有期徒刑，致重傷者
，處三年以上十年以下有期徒刑。
  第一項之未遂犯罰之。
刑法第330條第1項
  犯強盜罪而有第321 條第1 項各款情形之一者，處7 年以上有
期徒刑。
刑法第321條
  犯竊盜罪而有左列情形之一者，處六月以上、五年以下有期徒
刑：
一  於夜間侵入住宅或有人居住之建築物、船艦或隱匿其內而犯
    之者。
二  毀越門扇、牆垣或其他安全設備而犯之者。
三  攜帶兇器而犯之者。
四  結夥三人以上而犯之者。
五  乘火災、水災或其他災害之際而犯之者。
六  在車站或埠頭而犯之者。
  前項之未遂犯罰之。


司法院資訊處製作；財團法人民間司法改革基金會備份。
